臺灣臺北地方法院民事裁定　　　　　　 99年度家抗字第109號
抗　告　人　陳謀琰
非訟代理人　王棟樑律師
相　對　人　湯熊愷
上列當事人間聲請改定遺產管理人事件，抗告人對於民國99年8
月25日本院99年度財管字第92號裁定提起抗告，本院裁定如下：
    主        文
原裁定廢棄。
被繼承人陳翰珍（男，民國前11年7月27日生，民國85年10月29
日死亡，身分證統一編號：Ｚ000000000）之遺產管理人應改由王
棟樑律師擔任。
程序費用新台幣貳仟元由被繼承人陳翰珍之遺產負擔。
    理        由
一、抗告人聲請及抗告意旨略以：抗告人為被繼承人陳翰珍之子
    ，陳翰珍於民國85年10月29日死亡，全體繼承人均拋繼承，
    經鈞院以87年度管更字第1號民事裁定選任相對人擔任遺產
    管理人，惟相對人擔任遺產管理人12年來，並未依民法第
    1179 條規定執行職務，迄未完成編製遺產清冊、申報遺產
    稅及辦理公示催告程序，顯已違背遺產管理人之法定職務。
    又相對人年事已高，將近百歲，其於遺產管理早已無法親力
    親為；加上相對人本身為遺產債務之連帶保證人，曾經債權
    人張淑真聲請法院強制執行而清償部分債務，而於本件遺產
    有法律上之利害關係，無法期待完全公平管理遺產，為此聲
    請改定遺產管理人，原審未予詳查，遽駁回聲請，爰提起本
    件抗告，求為廢棄原裁定等語。
二、按法院選任之遺產管理人有非訟事件法第147條第2項或第
    148條所定各款情形之一者，得依職權或依聲請改任之，此
    為同條第153條第2項定有明文。經查，抗告人主張伊為被繼
    承人陳翰珍之子，相對人經法院選任為陳翰珍遺產管理人之
    事實，業據其提出相關戶籍謄本、本院87年度管更字第1號
    民事裁定等件影本為證，並經本院依職權調閱本院87年管更
    字第1號全部卷證，堪信為真實。抗告人主張相對人就陳翰
    珍遺產債務本金1460萬元及相關利息應負連帶清償責任等情
    ，為相對人所不爭執，並有本院85年度重訴字第1042號民事
    判決、最高法院88年度台上字第1397號民事判決、90年度台
    上字第1748號民事裁定、本院90年民執黃字第24099號強制
    執行事件90年12月20日成立協議書、執行債權人張淑真撤回
    強制執行狀等件影本附卷足憑，亦堪信為真實，足徵相對人
    於本件遺產確實有法律上之利害關係，其立場恐有偏頗之虞
    。又依戶籍謄本，相對人生於民國2年1月1日，現已高齡98
    歲，雖身體尚健康，然依相對人、關係人湯紹成及陳愛香等
    相偕到庭參與庭訊之情狀觀之，相對人已經喪失聽力，需仰
    賴由其子關係人湯紹成代為回答問題，且有關遺產管理人職
    務，亦由關係人湯紹成及陳愛香代為執行，而渠等迄未編製
    遺產清冊、申報遺產稅及辦理公示催告程序（參本件100年3
    月24日準備程序筆錄）。綜上可知，相對人年高失聰，於遺
    產有法律上之利害關係，又已違背遺產管理人職務，顯已不
    適於繼續管理遺產，依法應予改任。
三、至有關被繼承人陳翰珍之遺產管理人應改由何人擔任為宜?
    本院審酌關係人葉佳福係因參與都市更新計畫而發現有遺產
    管理人不適任情形，其本身亦有購買遺產意願，恐有利害衝
    突，不宜擔任遺產管理人。關係人湯紹成為相對人之子，代
    理相對人執行遺產管理事務多年，然迄未踐行法定程序，有
    違遺產管理人法定職務，亦不適於擔任遺產管理人。而王棟
    樑律師係受抗告人委託處理本件改定遺產管理人非訟事件，
    查其對於遺產管理相關程序及遺產管理人法定職務甚為熟稔
    ，而其本身亦無與遺產有何事實上或法律上之利害關係，經
    本院當庭徵得其同意後，認為由其擔任本件遺產管理人應屬
    適當。原審以相對人管理被繼承人陳翰珍遺產台北縣中和市
    ○○段279、280號道路用地，多年等待價格調漲，直到去年
    始有買主詢問，其亦積極處理，未有怠忽職務情事，認為無
    改定遺產管理人餘地，而駁回抗告人聲請，經核尚有未洽。
    抗告意旨指摘原裁定不當，求予廢棄改判，為有理由，應由
    本院將原裁定廢棄，並依職權改任遺產管理人，另為裁定如
    主文第2項所示。爰裁定如主文。
中    華    民    國   100    年    5    月    13    日
                   家事法庭審判長法  官  蔡政哲
                                 法  官  吳素勤
                                 法  官  徐麗瑩
以上為正本係照原本作成。
本裁定除以適用法規顯有錯誤為理由外，不得再抗告。如提起再
抗告，應於收受送達後10日內向本院提出再抗告狀，應同時表明
再抗告理由。以上為正本係照原本作成。
中    華    民    國   100    年    5    月    13    日
                                書記官  黃世昌